【裁判字號】    89,交上易,7
【裁判日期】    890809
【裁判案由】    業務過失傷害
【裁判全文】
臺灣高等法院高雄分院刑事判決                      八十九年度交上易字第七號
    上  訴  人  臺灣屏東地方法院檢察署檢察官
    被      告  甲○○
右上訴人因被告業務過失傷害案件，不服臺灣屏東地方法院八十八年度交易字第一七
九號中華民國八十八年十二月十日第一審判決（起訴案號：臺灣屏東地方法院檢察署
八十八年度偵續字第八十四號），提起上訴，本院判決如左：
      主  文
原判決撤銷。
甲○○從事業務之人，因業務上之過失傷害人，處有期徒刑參月，如易科罰金以參佰
元折算壹日。
      事  實
一、甲○○係以養殖魚類為業，平日駕駛貨車載運魚貨，駕駛為其附隨業務，於民國
    八十六年六月二十二日上午十一時許，駕駛茂發電氣工程行楊貴華所有牌號ＶＯ
    ─一七七號自用大貨車，沿屏東縣台十七線公路由屏東縣佳冬鄉羌園村往同鄉四
    塊厝方向行駛，同日上午十一時五十分許，駛至電信上玉高幹十六至十七號弧形
    車道時，本應注意車前狀況，並於行經彎道時減速慢行，採取必要之安全措施，
    隨時作停車之準備；且汽車在劃有分向限制線之路段行駛時，不得跨線行駛，駛
    入來車之車道內；又依當時氣候晴朗，視線良好，路面平坦無礙，並無不能注意
    之情事，竟疏於注意未減速慢行，竟仍以時速四、五十公里之速度超速行駛，且
    不在其應遵行之車道內行駛，貿然跨線行駛，駛入對向來車車道；適有乙○○酒
    後以超越速限之六、七十公里時速，騎乘牌號ＰＭＮ─四０三號重機車，自對向
    由四塊村往羌園村方向行駛，亦疏未注意車前狀況及依速限行駛，竟於行經彎道
    時，反而超速行駛，於發現其車道內有來車，為避免發生碰撞，乃左閃駛入對向
    甲○○車道；詎甲○○所駕駛之大貨車見狀乃又駛回其車道，致乙○○之機車撞
    及甲○○所駕駛之貨車車前中央車體，乙○○因而彈跳至甲○○之貨車擋風玻璃
    而掉落路旁水溝邊擋土牆，而受有兩側臏骨骨折、右股骨開放性粉碎性骨折、顏
    面多處裂傷等傷害。
二、案經乙○○訴由臺灣屏東地方法院檢察署檢察官偵查起訴。
      理  由
一、訊據被告對與告訴人在上開時、地發生車禍之事實固不諱言，惟矢口否認有過失
    致告訴人受傷之情形，辯稱：伊自八十二年開刀後，就未曾從事養殖魚類之行業
    ，伊係以小貨車載魚要吃的飼料；而當時伊一直在伊之車道上，並未超越對方車
    道，亦未超速行駛，且告訴人當日有喝酒，是告訴人自己超速駕駛及超越伊之車
    道來撞伊的，伊並無過失云云。惟查：
    （一）前揭過失傷害事實，業據告訴人指訴甚詳，且此次車禍致告訴人受有兩側
          臏骨骨折、右股骨開放性粉碎性骨折、顏面多處裂傷等傷害之事實，亦有
          診斷證明書一紙在卷可證（見八十六年度偵字第八一０三號卷第四頁），
          復有道路交通事故調查報告表一紙暨照片二十一幀（亦見同上偵查卷第二
          十七頁、第二十八頁暨各偵查卷所附之照片）附卷為憑。
    （二）按行經彎道時應減速慢行，作隨時停車之準備；又汽車行駛時駕駛人應注
          意車前狀況，並隨時採取必要之安全措施；另汽車在雙向二車道行駛時，
          在劃有分向限制線之路段，不得駛入來車之車道內，道路交通安全規則第
          九十三條第一項第四款、九十四條第三項、第九十七條第二款分別定有明
          文；依上開規定，當汽車準備進入彎道時，駕駛者亦應減速慢行要屬理之
          當然，否則如何在進入彎道能及時減速。被告自承領有駕駛執照，復有駕
          駛執照影本一紙在卷為證（見八十六年度偵字第八一０三號卷第二十三頁
          ），顯然被告確係領有駕駛執照已足認定。被告既領有駕駛執照，則對上
          開各項規定，自不得諉為不知。而上開地點之時速限制為四十公里，有道
          路交通事故調查報告表一紙可資為證，而被告當時之駕駛時速約為四、五
          十公里，亦為被告於偵查時所承認（見八十七年度偵續字第一０二號卷第
          十一頁反面），顯然被告當時不論是否已進入彎道，均確已超過限制之速
          限。依上開規定本應減速慢行，詎被告不僅未減速慢行，甚且仍超過速限
          行進，其超速駕駛甚為明顯，被告所辯未超速駕駛，即難採信。
    （三）被告於肇事時，其所駕駛之貨車後輪輪距寬為一．八公尺，車身長為六公
          尺，車頭寬為一．六公尺，後車車斗寬為二公尺，右輪剎車痕距黃線有一
          ．三八公尺；被告所駕駛之貨車右輪剎車痕長為四．五公尺、右輪剎車痕
          距路旁水溝邊擋土牆為一．七公尺等情，業經檢察官至車禍肇事現場勘驗
          屬實，製有勘驗筆錄一紙暨現場圖一紙在卷為憑（見八十八年度偵字第八
          十四號卷第二十三頁、第二十四頁），且證人楊國文於本院調查時結證稱
          ：剎車痕在八十七年度偵續字第一０二號偵查卷第三十三頁所附照片上白
          色線條（見本院八十九年三月三日筆錄及該偵查卷第三十三頁暨第十八頁
          反面所附之照片二幀互相比對），再參酌偵查卷內所附之照片顯示，被告
          於肇事停車時之位置，其所駕駛大貨車車頭朝護欄，左後車尾相當接近黃
          色分向線（見八十六年度偵字第八一０二號卷第十五頁所附八十六年六月
          二十二日所拍攝之照片五幀），則被告所駕駛之大貨車右後輪至左後輪寬
          既為一．八公尺，而右輪剎車痕距黃線有一．三八公尺，顯然當時被告所
          駕駛大貨車之左後輪業已超越黃色分向線約０．四二公尺，右輪剎車痕至
          後車車斗亦超越黃色分向線；顯然被告於踩剎車時，其所駕駛之貨車車身
          應係位於黃色分向限制線上，確已偏離被告行車原應遵行之車道行駛，亦
          與告訴人所指訴被告偏離車道駛入對向告訴人之車道行駛，即屬相符，被
          告所辯一直在自己之車道駕駛，未曾進入對向車道，尚不足採信。至於告
          訴人所駕駛之機車，於肇事時留有刮地痕，固經證人楊國文、謝呈旺於偵
          查時結證在卷，惟亦僅證明告訴人當時車速及進入被告之車道，尚無法因
          此而遽認被告並無過失，是此部分即無法為被告有利之證明。
    （四）被告駕駛小貨車既應注意上開交通安全規則，且依當時路況良好、天候晴
          朗，視線無礙，且依被告之智識、能力，並無不能注意之情形，又非不能
          注意，竟疏未注意，未減慢行，而仍超速行進，且將貨車駛越黃色分向限
          制線，致肇事發生車禍，被告有過失甚為明顯，所辯無過失，自難採信。
          雖告訴人酒後駕駛重機車，行經彎道未減速反超速行駛，且閃避失當，駛
          入來車道，為本件肇事之主因。但被告既行經彎道未減速反超速，且跨線
          行駛實有過失，雖告訴人亦有過失，但被告之過失責任並不因此解免。另
          本院復將本案送請覆議，認告訴人酒後駕駛重機車，行經彎道未減速反超
          速行駛，且閃避失當，駛入來車道，為肇事之主因；被告則駕駛自大貨車
          ，行經彎道未減速反超速，且跨線行駛，為肇事次因，有臺灣省車輛行車
          事故覆議鑑定委員會八十九年五月三十日府覆議字第八九０五九八號函一
          紙附於本院卷內可參（另檢察官曾送請臺灣省高屏澎區車輛行車事故鑑定
          委員會鑑定，但因雙方各執一詞，致無法據作鑑定，亦有該委員會鑑定函
          一紙附於偵查卷可查），亦有相同之見解。顯然被告於本案之肇事，確有
          過失。被告所辯伊無過失云云，顯不足採。
    （五）被告平日係以養殖魚類為業，駕駛貨車載運魚貨之事實，業經被告於偵查
          暨本院調查時供承在卷（見八十六年度偵字第八一０三號卷第十一頁反面
          、本院八十九年一月二十七日筆錄），且被告自肇事後，始終未曾提及其
          曾僱用他人駕駛該車，迄至八十九年六月二十二日本院調查時，始請求傳
          訊證人紀坤吉，經本院於八十九年六月三十日隔離訊問被告及證人紀坤吉
          ，渠等對於紀坤吉何時受僱用、薪金支付、停止工作之久暫及受僱養魚或
          載魚等所供及所證均不符合，且證人紀坤吉復證述稱：偶而載魚及飼料，
          伊不保管該部車子（見本院八十九年六月三十日筆錄），顯然被告以養殖
          魚類為業，駕駛貨車載運魚貨，駕駛為其附隨業務應堪認定，被告所辯僱
          用紀坤吉駕駛該車載魚，已不足採信。
    （六）綜上所述，被告未盡其前開注意義務而肇事，致告訴人受傷，雖告訴人亦
          應負較大之過失責任，但被告之過失行為與告訴人之受傷間，仍有相當因
          果關係，尚不得以告訴人應負擔較大之責任，即遽認被告與告訴人之受傷
          間絕然無相當之因果關係，被告所辯本件與其並無相當之因果關係，尚難
          採信，本件事證明確，被告犯行已堪認定。至於告訴人聲請傳訊之證人鄭
          人誠，經多次傳訊均未到庭，且鄭人誠與曹清勇前後不到二秒時間到達現
          場，渠等到達時車禍已發生，看到乙○○趴在堤防上，鄭人誠沒看到現場
          ，業據證人曹清勇於偵查中結證明確（見八十八年度偵續字第八十四號卷
          第二十六頁），顯然證人鄭人誠亦未曾目睹現場，爰不予傳訊，併予敘明
          。
二、被告甲○○係以養殖魚類為業，平日駕駛貨車載運魚貨，駕駛為其附隨業務，業
    據其供述在卷，且經本院認定無訛，其於送貨途中駕駛上開大貨車違規肇事致告
    訴人受傷，核其所為係犯刑法第二百八十四條第二項前段之業務過失傷害罪。又
    被告肇事後，告訴人於八十六年十月七日具狀提出告訴，有告訴狀一紙在卷可憑
    ，而被告於八十六年十一月十九日於檢察官傳訊時，仍表示係告訴人之過失，其
    本身未有過失，且檢察官於八十七年一月十四日批示調取警訊筆錄時，警方遲至
    八十七年二月二十七日始對被告製作警訊筆錄，被告於八十七二月二十七日警訊
    時仍表示非其本身之過失，亦有辦案進行單一紙、筆錄二份（警、偵訊筆錄各一
    份）在卷可證（以上分別見八十六年度偵字第八一０三號卷第一頁、第十頁、第
    二十二頁、第二十四頁），尚難因此即謂與自首之構成要件相符，公訴人尚有誤
    認，併予敘明。
三、原審遽為被告無罪之認定，尚欠允當，上訴人臺灣屏東地方法院檢察署檢察官據
    告訴人之請求上訴指摘原判決不當，即有理由，原判決既有可議，自應由本院撤
    銷改判。爰審酌被告雖然矢口否認其有過失行為，且事後迄未與告訴人達成民事
    和解，賠償告訴人，但告訴人酒後駕駛重機車，行經彎道未減速反超速以六、七
    公里之時速行駛（業經告訴人於偵查時承認，見八十六年度偵字第八一０三號卷
    第十一頁），且閃避失當，駛入來車道，係本件車禍肇事之主因，理應負較大之
    過失責任，且被告曾於八十二年十二月四日發現肝癌，於八十二年十二月十日接
    受手術（有國立臺灣大學醫學院附設醫院診斷證明書一紙附於本院卷內為證）等
    一切情狀，量處如主文第二項所示之刑，並諭知易科罰金之折算標準。
據上論斷，應依刑事訴訟法第三百六十九條第一項前段、第三百六十四條、第二百九
十九條第一項前段、刑法第二百八十四條第二項前段、第四十一條、罰金罰鍰提高標
準條例第一條前段、第二項，判決如主文。
本案經檢察官張其主到庭執行職務。
中      華      民      國    八十九    年      八      月      九      日
                              臺灣高等法院高雄分院刑事第五庭
                                  審判長法官  吳水木
                                        法官  惠光霞
                                        法官  陳朱貴
右正本證明與原本無異。
不得上訴。
                                      書記官  呂素珍
中    華    民    國     八十九     年       八       月    十  一      日
附錄本判決論罪之法條：
刑法第二百八十四條第二項
從事業務之人，因業務之過失傷害人者，處一年以下有期徒刑、拘役或一千元以下罰
金。致重傷者，處三年以下有期徒刑、拘役或二千元以下罰金。
                                                                        Ｆ


司法院資訊處製作；財團法人民間司法改革基金會備份。
